【裁判字號】    97,聲,2044
【裁判日期】    971114
【裁判案由】    發還擔保金
【裁判全文】
臺灣板橋地方法院民事裁定              97年度聲字第2044號
聲  請  人
即  債權人  丑○○
相  對  人
即  債務人  亥○○兼Ａ○○之.
            Ｂ○○○即Ａ○○.
            天○○即Ａ○○之.
            Ｉ○○即Ａ○○之.
            玄○○即Ａ○○之.
            宇○○即Ａ○○之.
            宙○○即Ａ○○之.
            Ｆ○○即Ａ○○之.
            戌○○即Ａ○○之.
            Ｃ○○即Ａ○○之.
            癸○○
            申○○
            子○○
上列聲請人聲請發還擔保金事件，本院裁定如下：
    主  文
聲請人關於為相對人亥○○、Ｂ○○○、天○○、Ｉ○○、玄○
○、宇○○、宙○○、Ｆ○○、戌○○、Ｃ○○、癸○○、申○
○、子○○於本院八十六年度存字第三三九三號擔保提存事件一
案所提存之擔保金新臺幣玖拾萬元，准予發還。
聲請人其餘聲請駁回。
聲請程序費用由相對人亥○○、Ｂ○○○、天○○、Ｉ○○、玄
○○、宇○○、宙○○、Ｆ○○、戌○○、Ｃ○○、癸○○、申
○○、子○○負擔。
    理  由
一、本件聲請意旨略以：聲請人與相對人間假扣押事件，前依本
    院86年度裁全字第3902號民事裁定，提供如主文第1 項所示
    之提存物後，聲請就相對人之財產予以假扣押在案。茲因和
    解、調解而終結，爰依法聲請返還前開提存物等語；並提出
    本院86年度裁全字第3902號民事裁定、本院86年度存字第33
    93號提存書影本各1份為證。
二、按應供擔保之原因消滅，供擔保人證明受擔保利益人同意返
    還者，或訴訟終結後，供擔保人證明已定20日以上之期間，
    催告受擔保利益人行使權利而未行使者，或法院依供擔保人
    之聲請，通知受擔保利益人於一定期間內行使權利，並向法
    院為行使權利之證明而未證明者，法院應依供擔保人之聲請
    ，以裁定命返還其提存物或保證書，民事訴訟法第104條第1
    項定有明文，依同法第106 條之規定，於其他依法令供訴訟
    上之擔保者，亦準用之。其中所謂訴訟終結，在因假扣押或
    假處分所供擔保之場合，因該擔保係為保障受擔保利益人因
    該假扣押或假處分所受損害而設，倘執行法院已依假扣押或
    假處分裁定為假扣押或假處分之執行，則在供擔保人撤回假
    扣押或假處分之執行前，受擔保利益人所受損害仍可能繼續
    發生，損害額既尚未確定，自難強令其行使權利，必待供擔
    保人已撤回假扣押或假處分之執行，始得謂為訴訟終結，最
    高法院87年台抗字第234號裁定意旨可資參照。
三、本件受擔保利益人原為債務人Ａ○○，嗣債務人Ａ○○業於
    民國94年12月6日死亡，由亥○○、Ｂ○○○、天○○、Ｉ
    ○○、玄○○、宇○○、宙○○、Ｆ○○、戌○○、Ｃ○○
    10人為其法定繼承人，且無拋棄繼承之情事，有聲請人提出
    之繼承系統表1 件、戶籍謄本2份、本院民事紀錄科查詢表1
    紙附卷可稽，故本件聲請發還擔保金事件之相對人，自應列
    亥○○、Ｂ○○○、天○○、Ｉ○○、玄○○、宇○○、宙
    ○○、Ｆ○○、戌○○、Ｃ○○10人，合先敘明。經查聲請
    人聲請本院於86年12月21日以86年度裁全字第3902號裁定准
    予假扣押，並依法提存如主文第1 項所示之提存物為擔保，
    且相對人即受擔保利益人亥○○、Ｂ○○○、天○○、Ｉ○
    ○、玄○○、宇○○、宙○○、Ｆ○○、戌○○、Ｃ○○同
    意聲請人取回前開擔保金，復經本院依職權調閱本院95年度
    移調字第108 號侵權行為損害賠償卷、本院86年度存字第33
    93號提存卷查明屬實。則依前揭法條之規定，聲請人就相對
    人亥○○、Ｂ○○○、天○○、Ｉ○○、玄○○、宇○○、
    宙○○、Ｆ○○、戌○○、Ｃ○○之聲請即有理由，應予准
    許；另聲請人持前開假扣押裁定據以聲請本院以87年度執全
    字第7 號假扣押執行程序對相對人癸○○、申○○、子○○
    之財產予以假扣押在案，嗣聲請人分別於89年6 月23日、96
    年4 月25日具狀向本院執行處撤回假扣押執行程序等情，業
    據本院依職權調取上開卷宗核閱屬實，即已符合民事訴訟法
    第104條第1項第3 款所定之「訴訟終結」情形。聲請人聲請
    本院催告相對人癸○○、申○○、子○○行使權利，亦經本
    院於96年8 月14日以板院輔民溫96年度聲字第1751號函催告
    相對人行使權利，復經本院調取該卷宗查核無誤，惟於送達
    後相對人癸○○、申○○、子○○迄未行使權利，並有臺灣
    雲林地方法院97年9 月26日雲院明民天決字第07689號函1份
    、本院民事紀錄科查詢表4 份附卷可證，揆諸前揭法條之規
    定，聲請人就相對人癸○○、申○○、子○○之聲請即有理
    由，亦應予准許。
四、末按假扣押、假處分、假執行經裁判後未聲請執行，擔保提
    存之提存人得聲請該管法院提存所返還提存物，提存法第18
    條第1 項第3 款前段定有明文。查聲請人取得本院前開假扣
    押裁定後，並未對相對人酉○○、午○○、Ｇ○○、Ｈ○○
    、Ｅ○○、Ｄ○○、地○○（假扣押裁定誤列為黃○○）、
    戊○○、丁○○、陳宇豐、己○、丙○○、辰○○、甲○○
    、乙○○、未○○、辛○○、李昆霖（已死亡，見本院89年
    度訴第1685號民事判決）、庚○○、寅○○、壬○○、巳○
    ○、卯○○之財產聲請本院實施假扣押執行程序乙節，亦經
    調閱本院87年度執全字第7 號假扣押執行案卷查核屬實，則
    依前揭規定，本院就此自無從審酌，提存所是否得逕行發還
    提存物，應由提存所自行審酌，是聲請人就相對人酉○○、
    午○○、Ｇ○○、Ｈ○○、Ｅ○○、Ｄ○○、地○○（假扣
    押裁定誤列為黃○○）、戊○○、丁○○、陳宇豐、己○、
    丙○○、辰○○、甲○○、乙○○、未○○、辛○○、李昆
    霖（已死亡，見本院89年度訴第1685號民事判決）、庚○○
    、寅○○、壬○○、巳○○、卯○○部分之聲請應予駁回。
五、依民事訴訟法第95條、第78條，裁定如主文。
中    華    民    國    97    年    11    月    14    日
                  民事第一庭    法  官  高文淵
以上正本證明與原本無異。
如對本裁定抗告，須於裁定送達後10日內向本院提出抗告狀，並
應繳納抗告裁判費新臺幣1,000元。
中    華    民    國    97    年    11    月    14    日
                                書記官  許慧貞


司法院資訊處製作；財團法人民間司法改革基金會備份。
